【裁判字號】    92,訴,1827
【裁判日期】    921203
【裁判案由】    偽造文書等
【裁判全文】
臺灣臺中地方法院刑事判決                        九十二年度訴字第一八二七號
    公  訴  人  臺灣臺中地方法院檢察署檢察官
    被      告  乙○○
    選任辯護人  陳鴻謀律師
    被      告  丁○○
右列被告因偽造文書等案件，經檢察官提起公訴（九十一年度偵字第九九四九號），
本院合議庭裁定由受命法官獨任進行簡式審判程序，判決如左：
    主  文
乙○○、丁○○共同行使偽造私文書，足以生損害於他人，各處有期徒刑陸月，如易
科罰金，均以參佰元折算壹日。均緩刑參年。借據上連帶保證人欄及對保簽名欄內偽
造之「丙○○」署押各壹枚均沒收。
    事  實
一、丁○○於民國八十六年五月二十七日，向寶島商業銀行股份有限公司（下稱寶島
    商業銀行，嗣更名為日盛國際商業銀行股份有限公司，下稱日盛商業銀行）申辦
    貸款新臺幣（下同）三百十二萬元，其為求順利貸得款項，竟邀同乙○○共同基
    於意圖為自己不法之所有、偽造暨行使偽造私文書之犯意聯絡，由乙○○在寶島
    商業銀行借據上之連帶保證人欄處，未經其妹丙○○同意，擅自填載丙○○之國
    民身分證統一編號：「Ｚ000000000」及住址：「彰化市○○路二四巷
    一號六樓」，並在連帶保證人欄及對保簽名欄內分別偽簽「丙○○」之署押各一
    枚及蓋用丙○○之印章各一枚，而偽造以丙○○為連帶保證人之借據，再由丁○○持交寶島商業銀行經辦人員姚登仁辦理對保而行使該份偽造之私文書，足以生
    損害於丙○○與寶島商業銀行之利益及金融管理之正確性。經姚登仁逐級呈核後
    ，寶島商業銀行誤認丁○○之申貸條件充足而陷於錯誤，於八十六年六月十六日
    貸放三百十二萬元予丁○○，丁○○與乙○○因而詐得該筆款項。嗣因丁○○無
    力還款，寶島商業銀行乃向本院訴請判決丁○○與丙○○應連帶給付前開尚未清
    償之借款（本院八十九年度訴字第一二四八號民事事件），而丙○○於審理中抗
    辯稱借據上之連帶保證人部分之簽章並非真正等語，經法院審理後，判決寶島商
    業銀行關於丙○○部分之訴駁回，經寶島商業銀行上訴，嗣經臺灣高等法院臺中
    分院以九十年度上字第八三號判決上訴駁回，寶島商業銀行始確知上情。
二、案經日盛商業銀行訴由臺灣臺中地方法院檢察署檢察官偵查起訴。
    理  由
一、本件被告乙○○、丁○○所犯均係死刑、無期徒刑、最輕本刑為三年以上有期徒
    刑以外之罪，其等於準備程序中就被訴事實均為有罪之陳述，經告知簡式審判程
    序之旨，並聽取公訴人及被告二人之意見後，本院合議庭認為適宜而裁定由受命
    法官獨任進行簡式審判程序，合先敘明。
二、訊據被告乙○○、丁○○對於右揭犯罪事實坦承不諱，核與告訴代理人曾文建指
    訴情節相符，並經證人丙○○、姚登仁於本院八十九年度訴字第一二四八號民事
    事件審理中供述在卷，復有卷附之借據、丙○○於臺灣省合作金庫所立具之支票
    存款往來申請暨約定書、丙○○於前案審理時當庭所書寫之簽名條、被告乙○○
    於前案審理時當庭所書寫丙○○之身分證統一編號：「Ｚ000000000」
    、法務部調查局九十年六月十二日（九０）陸（二）字第九００三五二二六號鑑
    定通知書各一份及調閱本院八十九年度訴字第一二四八號、臺灣高等法院臺中分
    院以九十年度上字第八三號卷宗可稽。本件事證明確，被告等犯行，均堪以認定
    。
三、核被告等所為，均係犯刑法第二百十六條、第二百十條行使偽造私文書罪及刑法
    第三百三十九條第一項詐欺取財罪。被告乙○○在借據上偽造「丙○○」之署押
    並盜用其印章，核其行為之本質，係以接續之意思，於密接時間、地點，以類似
    方法分別犯同一之罪，均係接續犯，為實質上一罪。被告乙○○偽造丙○○之署
    押並盜用其印章，均為偽造私文書即借據之部分行為，而被告乙○○偽造前開私
    文書後由被告丁○○持以行使，偽造之低度行為為行使之高度行為所吸收，均不
    另論罪。被告二人間，就本件犯行，有犯意聯絡及行為分擔，為共同正犯。被告
    等所犯行使偽造私文書及詐欺取財二罪間，有方法結果之牽連關係，應依刑法第
    五十五條之規定，從一重之行使偽造私文書罪處斷。爰審酌被告等偽造借款資料
    詐取財物而獲取非法利益，所得款項尚非輕微，影響丙○○之債信及金融交易秩
    序匪淺，惟念及被告等犯罪手段平和，事後業與告訴人達成和解，並已清償所欠
    餘額，有代償借款證明書一紙附卷可參，且坦承犯行，頗具悔意，犯後態度尚稱
    良好等一切情狀，分別量處如主文所示之刑。復查被告等行為後，刑法第四十一
    條業於九十年一月十日修正公布，同年月十二日生效，修正後刑法第四十一條第
    一項前段規定「犯最重本刑為五年以下有期徒刑以下之刑之罪，而受六個月以下
    有期徒刑或拘役之宣告，因身體、教育、職業或家庭之關係或其他正當事由，執
    行顯有困難者，得以一元以上三元以下折算一日，易科罰金」，與修正前刑法第
    四十一條規定「犯最重本刑為三年以下有期徒刑以下之刑之罪，而受六月以下有
    期徒刑或拘役之宣告，因身體、教育、職業或家庭之關係，執行顯有困難者，得
    以一元以上三元以下折算一日，易科罰金」不同。比較新舊法結果，以新法較有
    利於行為人，依刑法第二條第一項前段規定，本件自應適用裁判時之法律即修正
    後刑法第四十一條第一項前段之規定，被告二人均得諭知易科罰金之折算標準，
    附此敘明。末查，被告等前均未曾受有期徒刑以上刑之宣告，有臺灣臺中地方法
    院檢察署刑案資料查註紀錄表及臺灣高等法院被告全國前案紀錄表各一份在卷可
    按，素行尚可，其等因一時失慮，偶罹刑典，且犯後坦承犯行，達成和解，渠等
    經此次偵審教訓及刑之宣告後，當知所警惕而無再犯之虞，本院綜核各情，認對
    其等所宣告之刑，以暫不執行為適當，故併均予宣告緩刑三年，以啟自新。又借
    據上連帶保證人欄及對保簽名欄內偽造之「丙○○」署押各一枚，不問屬於犯人
    與否，均應依刑法第二百十九條之規定宣告沒收。
據上論斷，應依刑事訴訟法第二百七十三條之一第一項、第二百九十九條第一項前段
，刑法第二條第一項前段、第二十八條、第二百十六條、第二百十條、第三百三十九
條第一項、第五十五條、第四十一條第一項前段（修正後）、第七十四條第一款、第
二百十九條，罰金罰鍰提高標準條例第一條前段、第二條，判決如主文。
本案經檢察官甲○到庭執行職務
中      華      民      國    九十二    年     十二     月      三      日
                                    臺灣臺中地方法院刑事第八庭
                                        法  官  吳  崇  道
右正本證明與原本無異。
如不服本判決，應於判決送達後十日內向本院提出上訴狀，上訴於臺灣高等法院臺中
分院( 須附繕本 )。
                                        書記官
中      華      民      國    九十二    年     十二     月      三      日
附錄本案所犯法條全文
刑法第二百十條
偽造、變造私文書，足以生損害於公眾或他人者，處五年以下有期徒刑。
刑法第二百十六條
行使第二百十條至第二百十五條之文書者，依偽造、變造文書或登載不實事項或使登
載不實事項之規定處斷。
刑法第三百三十九條
意圖為自己或第三人不法之所有，以詐術使人將本人或第三人之物交付者，處五年以
下有期徒刑、拘役或科或併科一千元以下罰金。
以前項方法得財產上不法之利益或使第三人得之者，亦同。
前二項之未遂犯罰之。


司法院資訊處製作；財團法人民間司法改革基金會備份。
